【裁判字號】    90,交易,107
【裁判日期】    900919
【裁判案由】    公共危險
【裁判全文】
臺灣士林地方法院刑事判決                          九十年度交易字第一七號
    聲  請  人  臺灣士林地方法院檢察署檢察官
    被      告  丁○○
    選任辯護人  黃季琛
右列被告因公共危險等案件，經台灣士林地方法院檢察署檢察官聲請簡易判決處刑（
八十九年度偵字第四一九二號），本院認為不得逕以簡易判決處刑，改依通常程序審
理後經檢察官追加起訴，本院判決如左：
    主  文
丁○○服用酒類，不能安全駕駛動力交通工具而駕駛，處拘役參拾日，如易科罰金以
參佰元折算壹日。又駕駛動力交通工具肇事，致人傷而逃逸，處有期徒刑陸月，如易
科罰金以參佰元折算壹日。
    事  實
一、丁○○於民國八十九年四月二十一日晚間飲酒後已不能安全駕駛動力交通工具，
    猶於翌日（二十二日）凌晨二時四十分許，駕駛車牌DJ－6068號小客車，自台北
    市○○區○○路十七號六樓住處出發，沿大東路由北往南行駛至小北街口時，因
    酒後反應較慢，感覺減低，且車速過快，致不及右轉小北街，車頭直接撞上坐於
    街口圓環上用餐之甲○○，使甲○○受有右小腿挫傷（左腳疑有骨折）之輕傷害
    （丁○○涉嫌過失傷害部分，業據告訴人即甲○○之夫辛○○於偵查中撤回告訴
    ）。詎丁○○竟未下車查看甲○○之傷勢，旋即倒車逃逸（原聲請簡易判決檢察
    官就警局移送丁○○涉犯肇事逃逸部分，漏未為起訴或不起訴處分，僅附帶敘及
    丁○○無肇事逃逸之故意，報告意旨容有誤會云云，嗣經蒞庭檢察官於審理中以
    言詞追加起訴丁○○涉犯肇事逃逸），惟丁○○於緊張慌亂中倒車速度過快，致
    車輛失控，車尾不慎撞入大東路八十三號便利超商店內。台北市政府警察局士林
    分局文林派出所員警庚○○聞聲趕來查看，並跑至車牌DJ－6068號小客車前掏槍
    喝令丁○○下車。丁○○明知警員在其車前，竟為脫免逮捕，仍駕車自便利超商
    店內往前衝出，陳鵬程見狀迅速向右跳開始未被撞到（丁○○涉犯妨害公務部分
    ，業經檢察官為不起訴處分）。斯時台北市政府警察局士林分局交通分隊隊員己○○、戊○○亦駕車趕抵現場，見狀立即下車幫忙逮捕駕駛人。丁○○於緊張慌
    亂中駕車前衝時車速過快，不慎撞擊停放於台北市政府警察局士林分局前之車牌
    AN －0793號小客車及車牌BQ－6805、DG－491、5DG－4913號巡邏車。丁○○闖
    禍後，旋又倒車，惟於緊張慌亂中倒車速度過快，車尾又撞入便利超商店內。庚○○、己○○、戊○○三人見狀乃靠近便利超商店，喝令丁○○下車，丁○○仍
    不下車且繼續踩油門，己○○遂對空鳴槍警告丁○○下車，丁○○猶不予理會，
    己○○不得已遂朝車牌AN－0793號小客車左前輪射擊，丁○○始下車，經測得其
    吐氣酒精濃度達每公升○．五毫克。
二、案經台北市政府警察局士林分局移送台灣士林地方法院檢察署檢察官偵查後聲請
    簡易判決處刑。
    理  由
一、訊據被告丁○○矢口否認有何肇事逃逸之情事，辯稱：伊罹有重度憂鬱症，曾有
    一次想去上廁所，結果失去意識，跑到大門外之紀錄。伊於當晚飲酒後吃完藥就
    上床睡覺，醒來後想吃宵夜即駕車前往士林夜市。伊當時車速很慢，係臨時失去
    意識，沒有辦法控制車子，才撞到甲○○。伊想倒車讓傷者出來，沒想到就以很
    快的速度撞到便利商店。其後又失去意識往前衝撞警車，再後退撞到便利超商。
    伊當時並無感覺有撞到警車，亦未看到警察，也未聽到槍響，只有一個印象有撞
    到東西。伊車保有高額之第三人責任險，伊無必要肇事逃逸云云。經查：
  （一）、被告坦承於右揭時、地酒後駕車之事實不諱。按為圖有效防止酗酒駕駛車
          輛在交通往來中所可能衍生之危險，道路交通管理處罰條例第三十五條及
          刑法第一百八十五條之三就此種危險行為均設有處罰之規定，其構成要件
          ，均屬於學說上所謂之「抽象危險犯」。立法者之目的，即在於對於法益
          做前置性保護，換言之，在人民生命、身體、財產尚未遭到現實之侵害，
          或危險狀態還未出現前，即以刑法處罰，用以更嚴密地保護各種生活利益
          。而當人飲酒後，若以吐氣酒精濃度測試器測得之吐氣濃度達到每公升零
          點五毫克時，反應較慢，感覺減低，將影響駕駛；達到每公升零點七五毫
          克時，思考與個性行為均會改變；達到每公升一點零毫克時，步態不穩，
          噁心嘔吐，精神混惑不清晰；達到每公升一點五毫克時，說話不清楚，感
          覺喪失，視力模糊，有行政院國軍退除役官兵輔導委員會台北榮民總醫院
          八十八年八月五日（八八）北總內字第二六八六八號函暨附件一、二在卷
          可稽，足證駕駛人吐氣結果達於此程度，極可能發生交通事故，即是「不
          能安全駕駛」，與駕駛人是否自覺意識清楚？事實上是否發生危險？均無
          涉。被告為警查獲後所測得之吐氣酒精濃度數值已達每公升零點五毫克，
          有測定單一紙在卷可憑。被告復有駕車衝撞甲○○、便利超商及車輛之行
          為，益徵被告當時反應已較慢，且感覺減低，其已不能安全駕駛動力交通
          工具甚明。
  （二）、被告先駕車撞傷豔玲，旋又倒車撞入便利超商內，又前衝撞擊停放於台北
          市政府警察局士林分局前之車輛，再倒車撞入便利超商店內之事實，分據
          目擊證人丙○○、乙○○、辛○○、庚○○、己○○及戊○○等人證述綦
          詳，並有道路交通事故調查報告表乙份及現場蒐證照片二十六幀在卷可稽
          。
  （三）、按刑法上之心神喪失與精神耗弱，應依行為時精神障礙程度之強弱而定，
          如行為時之精神，對於外界事務全然缺乏知覺理會及判斷作用，而無自由
          決定意思之能力者，為心神喪失，如此項能力並非完全喪失，僅較普通人
          之平均程度顯然減退者，則為精神耗弱，最高法院二十六年度渝上字第二
          三七號著有判例。又一般而言重鬱症病患，不致出現「暫時喪失記憶」之
          症狀，被告之病歷記載亦無此情形，有財團法人振興復健醫學中心函在卷
          可按。被告亦自承未曾發生類此失憶之情形（見八十九年五月十二日偵訊
          筆錄）。且被告於警訊及檢察官初訊時均坦承：係因車速過快，且因左手
          受傷，方向盤轉不過來，才撞到人。其試圖把車往後退，然後停住。其知
          道撞到便利超商，亦知道撞到車輛，其有聽到警察到車窗前叫其下車，其
          就下車等語（見八十九年四月二十二日警、偵訊筆錄）。衡情，被告當時
          苟真失去意識，絕無可能於短時間內變換檔位駕車前衝後倒。何況，被告
          既有打開車前燈，豈會看不見車前持槍之員警。且警員多次喝令其下車，
          甚至鳴槍示警，被告豈有渾然不知之理。是被告辯稱其當時失去意識云云
          ，直如兒戲，顯不足採。又被告自住處開車出發時，自認當時精神狀態可
          以開車，業據被告供明在卷（見本院九十年七月二十五日訊問筆錄）。質
          之證人即警員己○○亦證稱：被告下車後精神狀態很正常，到分局亦很配
          合等語（見本院九十年七月九日訊問筆錄）。詢之證人即警員雷振中復證
          稱：被告製作筆錄時精神狀態與常人無異，只是顯得很疲倦等語（見本院
          九十年七月二十五日訊問筆錄）。又本院當庭勘驗被告之警訊錄影帶，被
          告之神情姿態與常人無異，講話語氣緩慢平和亦與常人無殊，講話內容復
          甚清楚，有勘驗筆錄及錄影帶三捲附卷可考。另被告為警查獲後所測得之
          吐氣酒精濃度數值亦僅有每公升零點五毫克，其體內之酒精僅能令被告反
          應較慢，感覺減低，不可能使被告精神混惑不清晰或喪失感覺。由上可知
          ，被告於行為時並無對於外界事務全然缺乏知覺理會及判斷作用，而無自
          由決定意思之能力之情形，亦無較普通人之平均程度顯然減退之情形。辯
          護人聲請鑑定被告之精神狀態，核無必要。
  （四）、甲○○受車牌AN－0793號小客車撞擊後，受有右小腿挫傷（左腳疑骨折）
          之輕傷害等情，業據甲○○指訴綦詳，並經警員戊○○向新光醫院之醫師
          查詢無訛。被告於肇事後竟未下車查看甲○○之傷勢，旋又快速倒車遠達
          十五公尺餘而撞入便利超店內，隨後又多次換檔前衝後倒。衡情，被告苟
          無駕車逃逸之意圖，何須疾速倒車如此遠之距離，又為何不立即將車輛引
          擎熄火。尤甚者，警員多次喝令被告下車，甚至鳴槍示警，被告仍繼續踩
          油門，猶不將引擎熄火，益證被告確有駕車逃逸之意圖，不能僅因被告於
          緊張慌亂中未慎選逃逸路線，即謂其無駕車逃逸之意圖。至被告所駕車輛
          縱有投保高額第三人責任險，被告亦不因此減免其刑責，自不能據此推論
          被告即無肇事逃逸之必要而無駕車逃逸之意圖。
    綜上所述，被告所辯要屬畏罪卸責之詞，不足採信。本件事證已明，被告犯行堪
    以認定，應依法論科。
二、核被告所為，係犯刑法第一百八十五條之三服用酒類不能安全駕駛動力交通工具
    而駕駛罪及同法第一百八十五條之四肇事逃逸罪。又被告所犯上開二罪，犯意各
    別，行為亦殊，應予分論併罰。爰審酌被告之品行、生活狀況、智識程度、犯罪
    之動機、目的、手段、所生之危害及犯罪後之態度等一切情狀，就上開二罪分別
    量處如主文所示之刑。又刑法第四十一條業於九十年一月十日公布修正，並於同
    年一月十二日生效，該條第一項規定：「犯最重本刑為五年以下有期徒刑以下之
    刑之罪，而受六個月以下有期徒刑或拘役之宣告，因身體、教育、職業、家庭之
    關係或其他正當事由，執行顯有困難者，得以一元以上三元以下折算一日，易科
    罰金。但確因不執行所宣告之刑，難收矯正之效，或難以維持法秩序者，不在此
    限」。本件被告犯罪在刑法第四十一條修正前，依刑法第二條第一項前段規定，
    均應依修正後之刑法第四十一條第一項前段規定諭知易科罰金之折算標準。
據上論斷，應依刑事訴訟法第二百九十九條第一項前段，刑法第二條第一項前段、第
一百八十五條之三、第一百八十五條之四、第四十一條第一項前段，罰金罰鍰提高標
準條例第二條，判決如主文。
本案經檢察官陳文哲到庭執行職務。
中      華      民      國      九十      年      九      月    十九    日
                                    臺灣士林地方法院刑事第二庭
                                        法  官  楊  智  勝
右正本證明與原本無異。
如不服本判決，應於判決送達後十日內，向本院提出上訴狀。
                                        書記官  曾  韻  蒔
中      華      民      國      九十      年      九      月   二十一   日
附錄本案論罪科刑法條全文
刑法第一百八十五條之三
服用毒品、麻醉藥品、酒類或其他相類之物，不能安全駕駛動力交通工具而駕駛者，
處一年以下有期徒刑、拘役或三萬元以下罰金。
刑法第一百八十五條之四
駕駛動力交通工具肇事，致人死傷而逃逸者，處六月以上五年以下有期徒刑。


司法院資訊處製作；財團法人民間司法改革基金會備份。
